【裁判字號】    91,訴,97
【裁判日期】    920407
【裁判案由】    違反電信法
【裁判全文】
臺灣臺南地方法院刑事判決                            九十一年度訴字第九七號
    公  訴  人  臺灣台南地方法院檢察署檢察官
    被      告  乙○○
右列被告因違反電信法案件，經檢察官提起公訴（九十年度偵字第一一七六三號），
本院判決如左：
    主  文
乙○○意圖為自己之所有，而侵占對於業務上所持有之物，處有期徒刑柒月。
    事  實
一、乙○○於民國（下同）八十九年六月間起至同年九月二十日止，在位於台南縣永
    康市○○路一九六之六號「祥豪通訊」擔任業務員，負責行動電話門號之推銷，
    詎其於八十九年六月下旬某日（公訴意旨誤為八十九年七月中旬某日），至甲○
    ○位於台南市○○路五五五號住處，推銷和信電訊公司之行動電話門號時，經甲
    ○○填具申請書後，竟基於為自己不法所有之意圖，將核准後之行動電話門號0
    000000000號之ＳＩＭ卡，易持有為所有，予以侵占入己；乙○○並為
    圖免予繳納電信費用，而基於意圖為自己不法利益之概括犯意，自八十九年七月
    十六日起，至同年九月十六日止，以將上開ＳＩＭ卡（未扣案）插入其所有行動
    電話之無線方式，連續盜用上開行動電話門號與他人通訊，致和信電訊股份有限
    公司陷於錯誤，提供通訊服務，而詐得免繳電信服務費用計新台幣（下同）八千
    五百二十六元之利益。嗣於八十九年九月二十五日，因甲○○接獲和信電訊繳款
    之帳單，並至祥豪通訊查詢時，乙○○已逃逸無蹤，始得悉上情。
三、案經被害人甲○○訴由台南縣永康分局報告台灣台南地方法院檢察署檢察官偵查
    起訴。
    理  由
一、右揭事實，業據被告於檢察官偵查中供認不諱，復經告訴人甲○○於警訊時及偵
    查中指訴：當初被告至伊住處推銷行動電話門號，經伊將身分證及印章交付被告
    後以便申請門號後，被告卻未將所申請門號交付予伊，後來接到帳單才知道門號
    已經核准，而且被他盜用等語明確在卷（參見警卷第一頁正面、九十年度偵字第
    一一七六三號偵查卷第十三頁正面），且有證人即祥豪通訊業務經理陳姿靜證述
    ：被告確實於八十九年六月間在公司任職，負責推銷門號，一直到同年九月二十
    日離職等語明確在卷（參見警卷第二頁背面），被告在審判中翻異前詞，辯稱：
    當初是甲○○自己因為月費計算方式覺得不划算，所以就自己拿門號來還，伊也
    不知道他把門號放在公司桌上，因為門號是當天申辦就可以馬上將ＳＩＭ卡交給
    申請人，所以伊根本沒有侵占，後來是因為伊自己抽屜裡面有很多公司免費提供
    給業務使用的ＳＩＭ卡，甲○○拿回來還時，並未告知伊，所以伊在不知情下，
    就誤以為該卡就是公司提供的ＳＩＭ卡，所以才會打了這麼多錢，並不是故意要
    貪圖這些利益云云。惟查：按一般申辦行動電話門號之流程，需申請人將填寫之
    申請表及身分證、印章交給業務員，然後業務員將申請表回傳給總公司（即各系
    統商，如遠傳電信、和信電訊、台灣大哥大電信、泛亞電信），經總公司覆核後
    ，大約二天之工作天，才會由業務員將ＳＩＭ卡持交申請人，此由於現今使用行
    動電話普及率之提高，已為眾所周知之事，是被告辯稱申辦後，馬上將ＳＩＭ卡
    交付云云即不可採信，況衡諸常情，若果如被告上開所辯，告訴人因不滿電信資
    費費率而主動至祥豪通訊將ＳＩＭ卡歸還，則為何祥豪通訊內之店員無一人聽聞
    此事？此實與常情有違，而亦不足採信。此外，復有和信電訊申請表、帳單各一
    份附卷足資佐憑，是本件事證明確，被告前揭業務侵占及盜打他人行動電話之犯
    行堪以認定，其犯行應予依法論科。
二、按電信法第五十六條第一項之罪，以意圖為自己或第三人不法之利益，使用有線
    、無線或其他電磁方式，盜接或盜用他人電信設備通信者為要件。本罪之處罰詐
    得免繳電信通信費用之不法利益規定，乃刑法詐欺得利罪之特別法，依特別法優
    於普通法之原則，自毋庸再論以刑法詐欺得利罪。且按本罪構成要件所稱以有線
    、無線或其他電磁方式，盜接或盜用他人電信設備通信者，並不限於以盜拷他人
    行動電話之序號、內碼等資料於自己之手機內，為盜用之唯一方式，其他諸如：
    利用他人住宅內之有線電話，盜打他人電話為通信行為；或在住宅外之電話接線
    箱內，盜接他人之有線電話線路，以自己之電話機盜打他人電話為通信行為；或
    意圖為自己不法之所有，竊取他人之行動電話手機，進而為盜打通信之行為；或
    僅以使用竊盜之意思，擅取他人之行動電話手機為盜打通信之行為等，不一而足
    ，皆成立本罪（最高法院八十八年度台非字第四十三號判決參照），是本件被告
    乙○○以他人名義申請之ＳＩＭ卡通訊，核其所為，係犯電信法第五十六條第一
    項之盜用他人電信設備通信罪，及刑法第三百三十六條第二項之業務侵占罪。被
    告多次盜用他人行動電話之犯行，時間緊接，方法相同，觸犯構成要件同之罪名
    ，顯係基於概括犯意反覆為之，依連續犯規定論以一罪，並依法加重其刑，又被
    告業務侵占ＳＩＭ卡之目的在盜用他人行動電話，所犯上開二罪，有方法結果之
    牽連關係，應從一重之業務侵占罪論處。公訴人雖僅就盜用他人行動電話之犯行
    提起公訴，然檢察官就犯罪事實一部起訴者，其效力及於全部，本件被告利用推
    銷門號業務之機會，侵占他人申請之ＳＩＭ卡部分之犯罪事實，與前揭論罪科刑
    之業務侵占部分，有牽連犯之關係，已如前述，本院自應就屬於裁判上一罪之業
    務侵占部分一併加以裁判。爰審酌被告犯罪動機在貪圖免繳電話費之利益，及犯
    罪手段、犯後態度猶飾詞圖卸，且尚未賠償告訴人等一切情狀，量處如主文所示
    之刑。
據上論斷，應依刑事訴訟法第第二百九十九條第一項前段，電信法第五十六條第一項
，刑法第五十六條、第三百三十六條第二項、第五十五條，罰金罰鍰提高標準條第一
條前段，判決如主文。
本案經檢察官吳文政到庭執行職務
中      華      民      國      九十二      年      四      月    七    日
                                  臺灣臺南地方法院刑事第四庭
                                          法  官  謝家宜
右正本證明與原本無異。
如不服本判決，應於判決送達後十日內，向本院提出上訴狀。
                                          書記官  朱小萍
中      華      民      國      九十二      年      四      月    七    日
附錄法條：
中華民國刑法第三百三十五條第一項
意圖為自己或第三人不法之所有，而侵占自己持有他人之物者，處五年以下有期徒刑
、拘役或科或併科一千元以下罰金。
中華民國刑法第三百三十六條第二項
對於業務上所持有之物，犯前條第一項之罪者，處六月以上五年以下有期徒刑，得併
科三千元以下罰金。
電信法第五十六條第一項
意圖為自己或第三人不法之利益，以有線、無線或其他電磁方式，盜接或盜用他人電
信設備通信者，處五年以下有期徒刑，得併科新台幣一百五十萬元以下罰金。


司法院資訊處製作；財團法人民間司法改革基金會備份。
